【裁判字號】    98,訴,2026
【裁判日期】    980729
【裁判案由】    毒品危害防制條例
【裁判全文】
臺灣臺中地方法院刑事判決              98年度訴字第2026號
公  訴  人  臺灣臺中地方法院檢察署檢察官
被      告  甲○○
                      號
                    （另案於臺灣臺中監獄臺中分監執行中）
指定辯護人  本院公設辯護人  乙○○
上列被告因毒品危害防制條例案件，經檢察官提起公訴（98年度
偵字第5734號），本院判決如下：
    主    文
甲○○犯如附表(二)所示之罪，各處如附表(二)所示之刑。應執行有
期徒刑拾伍年陸月；扣案如附表(三)編號之物沒收銷燬之，編號
至編號之物沒收；犯罪所得新臺幣貳仟元與綽號「二兄」之
成年男子連帶沒收，如全部或一部不能沒收時，以其財產連帶抵
償之。
    犯罪事實
一、甲○○與綽號「二兄」（另由檢察官偵辦中）之成年男子，
    均明知海洛因係屬毒品危害防制條例第2條第2項第1款所列
    管之第一級毒品，不得非法持有、運輸及販賣，竟共同基於
    販賣第一級毒品海洛因以營利之犯意聯絡，於他人以公共電
    話向綽號「二兄」之男子購買第一級毒品海洛因時，即由綽
    號「二兄」之男子，在其位於臺中市○○路之住處或住處下
    之檳榔攤，將對方欲購買之第一級毒品海洛因交給甲○○，
    再由甲○○以其所有車牌號碼YGC-706號機車作為交通工具
    ，並以「二兄」所交付使用之門號0000-000000號行動電話
    作為對外販賣毒品之聯絡工具，將第一級毒品海洛因依「二
    兄」之指示送給對方，以此方式，與「二兄」共同販賣第一
    級毒品海洛因。綽號「二兄」之男子，則不定期提供第一級
    毒品海洛因予甲○○施用及不定額之現金作為報酬。其等分
    別於附表(一)所示之時間、地點，以附表(一)所示之價額，共同
    販賣第一級毒品海洛因予附表(一)所示之對象。並分別當場向
    購買毒品之徐玉麟、賴木森收取新臺幣（下同）1,000 元。
    至於游紫媚則因事先向「二兄」表示賒帳，而未收取價金（
    起訴書誤載為已收取）。「二兄」並於附表(一)編號販賣毒
    品行為完成後，指示不詳年籍之成年男子「野狗」，交付第
    一級毒品海洛因1小包（驗餘淨重0.1358公克）及現金600元
    予甲○○作為酬勞。
二、嗣經警於98年2月24日上午11時40分許，在臺中市○○區○
    ○路2段178巷與160巷3弄路口當場查獲，並扣得上開第一級
    毒品海洛因1小包、現金600元，以及由「二兄」提供予甲○
    ○作為對外販毒聯絡使用之門號0000-000000號SIM卡及行動
    電話1具等物 （如附表(三)所示）。
三、案經臺中市警察局第五分局報告臺灣臺中地方法院檢察署檢
    察官偵查起訴。
    理    由
一、證據能力方面：
    按被告以外之人（包括證人、鑑定人、告訴人、被害人及共
    同被告等）於審判外之陳述雖不符刑事訴訟法第159條之1至
    之4等4條之規定，而經當事人於審判程序同意作為證據，法
    院審酌該言詞陳述或書面陳述作成時之情況，認為適當者，
    亦得為證據；當事人、代理人或辯護人於法院調查證據時，
    知有刑事訴訟法第159條第1項不得為證據之情形，而未於言
    詞辯論終結前聲明異議者，視為有前項之同意，同法第 159
    條之5 定有明文。立法意旨在於傳聞證據未經當事人之反對
    詰問予以核實，原則上先予排除。惟若當事人已放棄反對詰
    問權，於審判程序中表明同意該等傳聞證據可作為證據；或
    於言詞辯論終結前未聲明異議，基於尊重當事人對傳聞證據
    之處分權，及證據資料愈豐富，愈有助於真實發見之理念，
    且強化言詞辯論主義，使訴訟程序得以順暢進行，上開傳聞
    證據亦均具有證據能力。本案判決下列所引用之各該被告以
    外之人於審判外之陳述（包含書面陳述），性質上均屬傳聞
    證據，被告於本院準備程序時同意引為審判期日調查之證據
    ，且迄於言詞辯論終結前亦未再聲明異議，本院審認上開證
    據作成時之情況，認應無違法或不當情事，與本案待證事實
    間復具有相當之關聯性，以之作為證據應屬適當，依刑事訴
    訟法第159 條之5第2項之規定，均有證據能力，合先敘明。
二、認定犯罪事實所憑之證據及理由：
    上開犯罪事實，業據被告甲○○於警詢、偵查及本院審理中
    自白不諱，核與證人徐玉麟、賴木森、游紫媚於警訊及偵查
    中證述之情節相符。此外，復有甲○○持用行動電話門號00
    00-000000 之撥、接電話紀錄表、上開行動電話螢幕顯示通
    話紀錄畫面翻拍相片40張、行政院衛生署草屯療養院草療鑑
    字第0980300098號鑑定書（扣案如附表(三)編號之物確實為
    第一級毒品海洛因）、查獲現場暨扣案物品相片4 張、臺中
    市警察局第五分局扣押筆錄、扣押物品目錄表、證人賴木森
    於98.03.04偵查中庭呈手寫「販毒者資料」紙條1張 （其上
    記載送貨者使用之交通工具車號為YGC-706 號，使用之行動
    電話為0000-000000，詳98年度他字第1181號偵查卷第5頁）
    等在卷足資佐證，堪認被告自白犯罪與事實相符，本件事證
    明確，被告犯行已堪認定。
三、論罪科刑：
  (一)按海洛因係屬毒品危害防制條例第2 條第2項第1款所定之第
    一級毒品，不得非法持有、販賣。是核被告就附表(一)之犯行
    所為，均係犯毒品危害防制條例第4條第1項販賣第一級毒品
    罪（詳如附表(二)所示）；被告販賣海洛因前持有海洛因之低
    度行為，為販賣之高度行為所吸收，均不另論罪。被告就上
    開犯行，與不詳年籍綽號「二兄」之成年男子間，具有犯意
    聯絡及行為分擔，為共同正犯。另綽號「野狗」之成年男子
    ，雖曾依「二兄」之指示，交付報酬600元及海洛因1包予被
    告，惟不能證明「野狗」亦參與本件販賣海洛因之犯行，不
    宜將「野狗」逕認定為本案之共犯，併此敘明。
  (二)又按刑法於94年2月2日修正公布，並自95年7月1日起生效施
    行，修正後刑法刪除第56條之連續犯規定，而基於概括之犯
    意，連續數販賣毒品之行為，於刑法修正刪除連續犯規定之
    前，均依連續犯論以一罪，依該次刑法第56條修正理由之說
    明，謂：「對繼續犯同一罪名之罪者，均適用連續犯之規定
    論處，不無鼓勵犯罪之嫌，亦使國家刑罰權之行使發生不合
    理之現象」、「基於連續犯原為數罪之本質及刑罰公平原則
    之考量，爰刪除有關連續犯之規定」等語，即係將本應各自
    獨立評價之數罪，回歸本來就應賦予複數法律效果之原貌。
    而所謂集合犯是指立法者所制定之犯罪構成要件中，本就預
    定有數個同種類之行為將反覆實行之犯罪而言，將各自實現
    犯罪構成要件之反覆多數行為，解釋為集合犯，而論以一罪
    。是以對於集合犯，必須從嚴解釋，以符合立法本旨。觀諸
    毒品危害防制條例所定之販賣毒品罪之構成要件文義，實無
    從認定立法者本即預定該犯罪之本質，必有數個同種類行為
    而反覆實行之集合犯行，故販賣毒品罪，難認係集合犯。因
    此，就刑法修正施行後多次販賣毒品之犯行，採一罪一罰，
    始符合立法本旨（最高法院97年度臺上字第99號判決要旨參
    照）。被告各次販賣海洛因之行為，犯罪時間均係95年7月1
    日刑法修正刪除連續犯規定之後，依照上開說明，應以一罪
    一罰予以獨立評價。是被告所為如附表(一)所示各次販賣第一
    級毒品之犯行，均犯意各別，行為互殊，應予分論併罰。
  (三)又販賣第一級毒品罪之法定刑雖為死刑或無期徒刑，然同為
    販賣第一級毒品之人，其原因動機不一，犯罪情節未必盡同
    ，或有大盤毒梟者，亦有中、小盤之分，甚或僅止於吸毒者
    友儕間為求互通有無之有償轉讓者亦有之，其販賣行為所造
    成危害社會之程度自屬有異，法律科處此類犯罪，所設之法
    定最低本刑卻同為「死刑或無期徒刑」，不可謂不重。於此
    情形，倘依其情狀處以較輕之徒刑，即足以懲儆，並可達防
    衛社會之目的者，自非不可依客觀之犯行與主觀之惡性二者
    加以考量其情狀，是否有可憫恕之處，適用刑法第59條之規
    定酌量減輕其刑，期使個案裁判之量刑，能斟酌至當，符合
    比例原則。本案被告販賣第一級毒品次數僅有4 次，且均小
    額交易，與共犯「二兄」之犯罪所得合計僅2,000 元，而自
    己獲取之報酬則僅600元（加上1小包海洛因），其販賣之數
    量及獲取之利益均非龐大，犯罪情節尚非可與大盤毒梟者等
    同併論，倘予以宣告法定最低度刑期殊嫌過重，難謂符合罪
    刑相當性及比例原則，更無從與大毒梟之惡行有所區隔，客
    觀上足以引起一般之同情，其各次犯罪情狀尚有可憫之處，
    爰依刑法第59條規定，就其各次犯販賣第一級毒品罪之犯行
    ，均酌量減輕其刑。
  (四)爰審酌毒品對社會秩序及國民健康危害至深且鉅，嚴重影響
    社會治安，製造、運輸、販賣等行為情節尤重，更應嚴加非
    難，所為實乃法所不容而懸為厲禁，被告曾有施用毒品前科
    ，有臺灣高等法院被告前案紀錄表1 份在卷可參，其明知毒
    品對人體健康戕害甚鉅，為牟取利益，無視國家杜絕毒品犯
    罪之禁令，多次販賣海洛因，肇生他人施用毒品之來源，戕
    害國民身心健康，且有滋生其他犯罪之可能，對社會所生危
    害程度非輕，兼衡酌被告販賣海洛因之次數、販賣所得、目
    的、動機品行、智識程度，犯罪後坦認犯行，態度良好，且
    本件之主謀為綽號「二兄」之成年男子，被告在販賣毒品之
    過程中，僅擔任送貨者之角色，犯罪情節輕微等一切情狀，
    分別量處如主文所示之刑，並定應執行之刑。
  (五)至於被告於偵查及審判中均自白犯罪，依98年5 月20日修正
    公布之毒品危害防制條例第17條第2 項之規定，應減輕其刑
    ，惟依同條例第36條之規定，前開修正之毒品危害防制條例
    ，仍應自公布後6 個月始生效，則本件被告之行為自無法適
    用新修正之毒品危害防制條例第17條第2 項減輕其刑之規定
    ，併此敘明。
  (六)沒收部分：
    1.扣案如附表(三)編號之海洛因1包及編號之現金600元，
      為被告於附表(一)編號之時、地販賣毒品予游紫媚後，由
      「二兄」指示「野狗」交付之報酬，為被告之犯罪所得。
      則有關海洛因部分，自應依毒品危害防制條例第18條第1
      項前段之規定，宣告沒收銷燬之；至於現金600 元部分，
      則應依毒品危害防制條例第19條第1 項前段規定，宣告沒
      收。
    2.至於附表(三)編號之行動電話（含SIM卡1張）1 支，係「
      二兄」提供予被告作為聯絡販賣毒品之工具，業據被告陳
      明在卷，應依毒品危害防制條例第19條第1 項前段之規定
      沒收。
    3.另按毒品危害防制條例第19條第1項規定所稱「追徵其價
      額」者，係指所沒收之物為金錢以外之其他財物而無法沒
      收時，應追徵其價額，使其繳納與原物相當之價額。如所
      得財物為金錢而無法沒收時，始應「以其財產抵償之」（
      最高法院95年度臺上字第305 號判決要旨參照）。次按毒
      品危害防制條例第19條第1 項規定，犯販賣毒品罪者，其
      犯罪所得之財物均沒收之，如全部或一部不能沒收時，追
      徵其價額或以其財產抵償之。係採義務沒收主義。故販賣
      毒品所得之對價，不問其中成本若干，利潤多少，均應全
      部諭知沒收，貫徹政府查禁煙毒之決心，以符立法本旨（
      最高法院91年度臺上字第2419號判決要旨參照）。而販賣
      毒品案件，就犯罪所得之計算部分，除被告就販賣之價量
      俱臻明確供述，否則常難查得實情，且因證人記憶有限與
      時間流逝因素，復無從精確算知被告販賣毒品所獲利潤之
      數額，因此，本案僅能就卷內現有之事證，依罪疑唯輕原
      則，以最少次數及最低金額計算被告販賣毒品所得。據此
      ，本案被告與「二兄」共同販賣第一級毒品海洛因之所得
      分別如附表(一)編號及編號所示，各為1,000 元，雖均
      未扣案，仍應依毒品危害防制條例第19條第1 項之規定宣
      告連帶沒收，如全部或一部不能沒收時，以其財產連帶抵
      償之。
  (七)至於被告辯稱伊於偵查中曾供出毒品來源為「二兄」，並向
    檢察官供稱「二兄」即為王秋雄（王秋雄是否即為二兄，尚
    由檢察官偵辦中），依毒品危害防制條例第17條之規定，應
    得予減刑等語。惟查：被告雖曾供出「二兄」為王秋雄，惟
    依被告所述，「二兄」實為本件之共犯，並非毒品之上游來
    源，與毒品危害防制條例第17條所定得減輕其刑之要件不符
    。另毒品危害制條例於98年5 月20日修正公布，雖將第17條
    第1 項修正為供出毒品來源，因而查獲其他正犯或共犯者，
    亦列為減刑條件，惟新修正毒品危害防制條例，尚未生效，
    已如前述，從而本件尚無從適用新修正毒品危害防制條例第
    17條第1項減刑規定之餘地。況且，員警於98年2月24日查獲
    被告時，被告僅供稱係幫「二兄」送貨，並未供出「二兄」
    之真實姓名；嗣警方於98年2 月26日查獲另案被告游皓炫時
    ，始前往王秋雄及游紫媚之住處搜索，游皓炫並於98年2 月
    27日偵訊時供出「二兄」即為王秋雄。而被告則迄於98年 4
    月14日偵訊時，始供稱「二兄」為王秋雄，此有警訊及偵訊
    筆錄在卷可參。則在被告供出「二兄」之真實姓名前，檢警
    早已自游皓炫口中得知「二兄」可能係王秋雄，並已前往王
    秋雄之住處搜索。綜觀上情，即使「二兄」確實為王秋雄，
    亦不能認為係被告所供出，自與修正後之毒品危害防制條例
    第17條第1項減刑之規定，亦不相符合，爰併此敘明。
據上論結，應依刑事訴訟法第299條第1項前段，毒品危害防制條
例第4條第1項、第18條1項前段、第19條第1項，刑法第11條、第
28條、第59條、第51條第5款，判決如主文。
中    華    民    國    98    年    7     月    29    日
                  刑事第九庭  審判長法官  簡源希
                                    法官  戴博誠
                                    法官  高英賓
上正本證明與原本無異。
如不服本判決，應於收受送達後10日內向本院提出上訴書狀（應
敘述具體理由並附繕本）。
上訴書狀如未敘述理由，應於上訴期間屆滿後20日內補提理由書
於本院。
                                  書記官  司立文
中    華    民    國    98    年    7     月    29    日
附表(一)：
┌──┬─────┬──────┬────┬──────────┬────┐
│編號│ 犯罪時間 │犯 罪 地 點 │販賣對象│犯    罪    方    法│不法所得│
├──┼─────┼──────┼────┼──────────┼────┤
│  │97年12月23│臺中市○○路│ 徐玉麟 │依「二兄」指示，騎乘│1,000元 │
│    │日前2、3日│與北屯路口  │        │YGC-706號機車，交付 │        │
│    │          │            │        │第一級毒品海洛因1小 │        │
│    │          │            │        │包予徐玉麟，並向徐玉│        │
│    │          │            │        │麟收取1000元。      │        │
├──┼─────┼──────┼────┼──────────┼────┤
│  │97年12月23│臺中市○○路│ 賴木森 │依「二兄」指示，騎乘│1,000元 │
│    │日中午12時│之鐵道旁    │        │YGC-706號機車，交付 │        │
│    │許        │            │        │第一級毒品海洛因1小 │        │
│    │          │            │        │包予賴木森，並向賴木│        │
│    │          │            │        │森收取1000元。      │        │
├──┼─────┼──────┼────┼──────────┼────┤
│  │98年1月24 │臺中市○○路│ 游紫媚 │依「二兄」指示，騎乘│游紫媚已│
│    │日        │或松竹路邊  │        │YGC-706號機車，交付 │事先向「│
│    │          │            │        │第一級毒品海洛因1小 │二兄」表│
│    │          │            │        │包予游紫媚。        │示先賒欠│
│    │          │            │        │                    │，因此未│
│    │          │            │        │                    │向游紫媚│
│    │          │            │        │                    │收取價金│
│    │          │            │        │                    │。      │
├──┼─────┼──────┼────┼──────────┼────┤
│  │98年2月24 │臺中市○○路│游紫媚  │依「二兄」指示，騎乘│同上。「│
│    │日凌晨某時│路邊        │        │YGC-706號機車，交付 │二兄」並│
│    │          │            │        │第一級毒品海洛因1小 │指示「野│
│    │          │            │        │包予游紫媚。        │狗」交付│
│    │          │            │        │                    │600元及 │
│    │          │            │        │                    │海洛因1 │
│    │          │            │        │                    │包予被告│
│    │          │            │        │                    │作為報酬│
└──┴─────┴──────┴────┴──────────┴────┘
附表(二)：
┌──┬────┬─────────┬─────────────────┐
│編號│犯罪行為│罪              名│宣              告              刑│
├──┼────┼─────────┼─────────────────┤
│ 一 │如附表(一)│共同販賣第一級毒品│有期徒刑拾伍年貳月。扣案如附表(三)編│
│    │編號  │                  │號之物沒收；犯罪所得新臺幣壹仟元│
│    │        │                  │與綽號「二兄」之成年男子連帶沒收，│
│    │        │                  │如全部或一部不能沒收時，以其財產連│
│    │        │                  │帶抵償之。                        │
├──┼────┼─────────┼─────────────────┤
│ 二 │如附表(一)│共同販賣第一級毒品│有期徒刑拾伍年貳月。扣案如附表(三)編│
│    │編號  │                  │號之物沒收；犯罪所得新臺幣壹仟元│
│    │        │                  │與綽號「二兄」之成年男子連帶沒收，│
│    │        │                  │如全部或一部不能沒收時，以其財產抵│
│    │        │                  │償之。                            │
├──┼────┼─────────┼─────────────────┤
│ 三 │如附表(一)│共同販賣第一級毒品│有期徒刑拾伍年貳月。扣案如附表(三)編│
│    │編號  │                  │號之物沒收。                    │
├──┼────┼─────────┼─────────────────┤
│ 四 │如附表(一)│共同販賣第一級毒品│有期徒刑拾伍年貳月。扣案如附表(三)編│
│    │編號  │                  │號之物沒收銷燬之，編號及編號│
│    │        │                  │之物沒收。                        │
└──┴────┴─────────┴─────────────────┘
(三)扣押之物品
┌──┬───────────────────┬────┐
│編號│品                                  名│數    量│
├──┼───────────────────┼────┤
│  │第一級毒品海洛因（驗餘數量0.1358公克）│    壹包│
├──┼───────────────────┼────┤
│  │現金（新台幣元）                      │     600│
├──┼───────────────────┼────┤
│  │行動電話（含0000000000SIM卡1張）      │    壹支│
└──┴───────────────────┴────┘
附錄論罪科刑法條：
毒品危害防制條例第4 條
製造、運輸、販賣第一級毒品者，處死刑或無期徒刑；處無期徒
刑者，得併科新臺幣1 千萬元以下罰金。
製造、運輸、販賣第二級毒品者，處無期徒刑或7 年以上有期徒
刑，得併科新臺幣7 百萬元以下罰金。
製造、運輸、販賣第三級毒品者，處5 年以上有期徒刑，得併科
新臺幣5 百萬元以下罰金。
製造、運輸、販賣第四級毒品者，處3 年以上10年以下有期徒刑
，得併科新臺幣3 百萬元以下罰金。
製造、運輸、販賣專供製造或施用毒品之器具者，處1 年以上7
年以下有期徒刑，得併科新臺幣1 百萬元以下罰金。
前五項之未遂犯罰之。


司法院資訊處製作；財團法人民間司法改革基金會備份。
